臺北高等行政法院判決
　　　　　　　　　　　　　　　　　　95年度訴字第3889號
　　　　　　　　　　　　　　　.
原　　　告　品味人生有限公司
代　表　人　甲○○
被　　　告　桃園縣政府
代　表　人　乙○○（縣長）
訴訟代理人　丙○○
上列當事人間因食品衛生管理法事件，原告不服行政院衛生署中
華民國95年9 月6 日衛署訴字第0950023931號訴願決定，提起行
政訴訟。本院判決如下：
　　主  文
原告之訴駁回。
訴訟費用由原告負擔。
　　事  實
一、事實概要：原告自94年12月19日起至95年2 月16日止，分別
    於蘋果日報、自由時報、中國時報、聯合報及2006年東森購
    物1 月號型錄等報章雜誌刊登「SOTOSO」廣告共計33則，內
    容述及「這種瘦身夢？光吃飯想瘦身！余天：不要不信邪，
    我們全家就是吃飯瘦的」、「哇！3 天瘦3 公斤！好厲害！
    SO to SO最強就是三段瘦身法，當然3 天就瘦了！SO to SO
    完全震動到全身多出來的多餘脂肪、贅肉」、「SO to SO全
    面打擊體內廢物，有用物質還能儲存吸收，大量排出不要的
    廢物」、「SO to SO能極端迅速的扭轉代謝機制，清除所有
    內臟積存毒素，快速淨化，更生燃燒脂肪作用」、「妳想挑
    哪裡瘦就瘦哪裡怎麼可能！特大局部瘦身法，余天挑鮪魚肚
    雙下巴，李亞萍挑凸腹象腿」、「天呀！這家瘦身產品會豐
    胸？D 奶李亞萍人瘦胸沒減反而更大了」、「SO to SO解決
    辦法：阻斷高熱量吸收，減少身體攝取熱量，阻斷熱量的轉
    換，不讓脂肪有機會聚積在體內，全面提高身體基礎代謝」
    、「以旋風似帶走體內廢物，啟動循環，讓體內毒素自然代
    謝，幫助內分泌及平衡營養，讓效果完全滲透肥肉組織，把
    不易瘦下的褐色脂肪溶化成小脂肪，燒光褐色脂肪，讓活動
    力差的褐色脂肪產生燃燒反應，迅速燃燒產生分解」、「道
    歉啟示嚴重聲明，30天瘦10公斤專案，有需者請再來電」、
    「SO to SO另類酷法專救小腹婆！SO to SO連環打擊體內毒
    素和廢物，一點也不放過，只要你是長期便秘，一肚子廢物
    的小腹婆」、「SOTOSO慶祝2006年，推出新年套餐，7 天不
    到就讓妳瘦的曲線畢露！到時候保證身材MODEL 到路邊攤都
    能穿成香奈兒呀！哇塞！輕鬆瘦下6 公斤，罩杯不減反而增
    」、「SO to SO新生理期減肥法，保證28天瘦10公斤」、「
    廠商推出3 天幫妳瘦3 公斤」、「讓妳瘦到尖叫連連！餓就
    吃、飽就停、瘦更快耶！嗆辣四招讓消費者瘦到喊爹娘！嗆
    辣第1招 切斷熱量吸收管道，嗆辣第2 招幫助體內自然燃燒
    ，嗆辣第3 招全面提高身體基礎代謝，SO to SO以旋風似帶
    走體內廢物，啟動循環，讓體內毒素自然代謝，嗆辣第4 招
    修補瘦身引擎」、「減油殺手，3 個第一！絕對瘦！切油第
    一；去油第一；阻油第一」、「酷法3 招專挑3 種人，一塊
    贅肉都別想逃」、「懶女人也可以瘦10公斤，一勞永逸用了
    ，『不節食瘦身法』瘦到好爽、愛瘦多少隨妳便！豈有此理
    ！天天四餐還天天瘦」、「7 天！讓妳瘦成漂亮寶貝！消妳
    全身贅肉！怎麼穿都水噹噹！惦惦吃三碗公，默默瘦8 公斤
    」、「SO to SO特大部位減肥法，女神瘦成三罩門：罩門一
    ：再見西洋梨身材，極速扭轉新陳代謝，罩門二：終結蘋果
    型身材，全面打擊體內廢物，罩門三：揮別從頭胖到腳，完
    全震動多餘脂肪、再見了肥肉」等詞句，經行政院衛生署（
    以下簡稱衛生署）、臺北市政府衛生局、新竹市衛生局、新
    竹縣衛生局、臺中縣衛生局、雲林縣衛生局、台南市衛生局
    、高雄市苓雅區衛生所、臺東縣衛生局、基隆市衛生局查獲
    及臺北市女性權益促進會檢舉，移送被告所屬衛生局（以下
    簡稱桃縣衛生局）審理結果，認該等廣告內容涉及誇大、易
    生誤解，被告乃以原告違反食品衛生管理法第19條第1 項規
    定，依同法第32條第1 項前段規定，於95年2 月24日以府衛
    食字第0950001692號行政裁處書處以罰鍰新台幣（下同）99
    萬元，並命立即停止違規廣告於報章、媒體刊登及播放，嗣
    後再違反，將廢止營業登記證照及對違規廣告按次連續處罰
    至停止刊播為止。原告不服，提起訴願，亦遭決定駁回，遂
    向本院提起行政訴訟。
二、兩造聲明：
　(一)原告聲明：（依起訴狀所載）
    1.訴願決定及原處分均撤銷。
    2.訴訟費用由被告負擔。
　(二)被告聲明：
    1.駁回原告之訴。
    2.訴訟費用由原告負擔。
三、兩造爭點：系爭廣告是否因與訴外人勁塑有限公司（以下簡
              稱勁塑公司）販售之「SOTOSO魔力菇」產品商標
              字樣及代言人近乎相同，足使消費者產生合理連
              結，誤認為同一商品之廣告，而涉及誇大、易生
              誤解，致有違反食品衛生管理法第19條規定之情
              形？
　(一)原告主張之理由：（原告未於言詞辯論期日到場，據其前所
                      提訴狀主張如下）
    1.按「對於食品、食品添加物或食品用洗潔劑所為之標示、
      宣傳或廣告，不得有不實、誇張或易生誤解之情形。」、
      「食品不得為醫療效能之標示、宣傳或廣告。」、「違反
      第19條第1 項規定者，處新臺幣3 萬元以上15萬元以下罰
      鍰；．．．」，分別為食品衛生管理法第19條第1 項、第
      2 項、第32條第1 項前段所規定。
    2.查訴願決定及原處分有下列違誤之處，無以維持：
      原告刊登系爭廣告之目的在於販售書籍，並非在食品：
        查SOTOSO廣告係針對現代人過於忙碌事業而疏於對身體
        之管理，為養成讀者健康管理概念，累積專業之營養師
        及醫師之建言所編輯成之「書籍」，從無提及原告所販
        售之任何食品、食品添加物及食品用洗潔劑等產品之任
        何訊息，消費者亦無法自廣告內容中直接或間接推知應
        服用何種食品，實乃教導閱讀者獲取正確保持曲線、苗
        條身材、注重健康飲食、正確運動方法之健康寶典，並
        非如坊間一般以販售健康食品之廣告，且與勁塑公司販
        售之SOTOSO商標產品為截然不同之商品，諒為不爭之事
        。
      原告之書籍廣告與勁塑公司之廣告為不同廣告：
        被告及訴願機關均認原告授權勁塑公司使用SOTOSO商標
        ，惟勁塑公司於推展其產品時所使用之商標字樣及代言
        人雖與原告前揭廣告中近乎相同，但商品既不相同，誠
        不能以代言人相同即逕認足使不特定人產生合理連結為
        同一商品之廣告。又勁塑公司販售與享瘦一族商標「SO
        TOSO」相同之食用產品廣告散見於各販售通路，與原告
        為銷售享瘦一族書籍而登載之廣告實為不同之廣告內容
        及廣告媒介。原告之消費者打電話至諮詢專線，其目的
        在於了解享瘦一族之內容，與勁塑公司之廣告並無任何
        關係。退步言，消費者並無因利用該諮詢專線而可購得
        勁塑公司之SOTOSO產品，系爭廣告即難與勁塑公司之廣
        告有連結，原告既非銷售食品或食品添加物等食品，當
        無食品衛生管理法第19條規定適用之餘地。
      縱致消費者有連結為同一商品，但違反者為勁塑公司之
        廣告，而非原告之廣告：
        查勁塑公司欲以何種廣告方式推展其產品及其代言人為
        何人，均非原告得以置喙，縱有相同，實非原告所得控
        制，原告既未以廣告銷售任何食品，被告所為處分顯有
        誤用食品衛生管理法第19條規定之虞。
      被告作成處分前，並未查證系爭廣告刊登之諮詢專線：
        依原告委託之代理人鄧碧琴於訪談時表示之內容，亦無
        足以認定勁塑公司之廣告與原告有任何直接或間接之關
        係，且不特定人對於同為SOTOSO商標字樣或代言人之連
        結，亦係被告主觀上之臆測，要無足採。又訴願機關並
        無親自撥打廣告中之諮詢專線查證可購得「相關減重產
        品」，以查明被告據以處分之「民眾檢舉」是否屬實，
        或係純由同業間之惡性競爭所致，原告既無銷售任何減
        重食品，訴願機關復未查明被告據以處分之依據真假，
        故訴願決定及原處分均有違誤，皆應予撤銷。
  (二)被告答辯之理由：
    1.按「對於食品、食品添加物或食品用洗潔劑所為之標示、
      宣傳或廣告，不得有不實、誇張或易生誤解之情形。」、
      「食品不得為醫療效能之標示、宣傳或廣告。」、「違反
      第19條第1項規定者，處新臺幣3萬元以上15萬元以下罰鍰
      ；．．．」，分別為食品衛生管理法第19條第1 項、第2
      項、第32條第1 項前段所明定。
    2.查系爭廣告前經衛生署、各衛生單位監控違規廣告查獲及
      市售商標字樣與代言人近乎相同之食品，足使不特定人產
      生合理連結，而認知為同一商品之廣告、網路有關「SOTO
      SO」減重諮詢答覆和民眾檢舉依廣告中僅留聯絡電話，可
      購得與廣告內容相關之瘦身產品，核屬該廣告違反食品衛
      生管理法之規定，被告業於94年12月12日以府衛食字第
      0940060604號行政處分書處以罰鍰並令立即停止該廣告於
      報章雜誌及媒體繼續刊登在案。茲原告竟辯稱系爭廣告係
      累積專業之營養師及醫師之建言所編輯成之書籍（享瘦一
      族），教導消費者如何獲取正確保持曲線、苗條身材、注
      重健康飲食及正確運動之健康寶典，非如坊間一般以販售
      健康食品之廣告等語。惟查系爭廣告並未直接提及銷售「
      享瘦一族」一書，其誤導消費者由廣告中認為其產品具有
      瘦身、減重等改變身體外觀之功效，所言實為卸飾之詞，
      不足採信。
    3.次查桃縣衛生局於94年10月31日訪談原告，原告委託之代
      理人鄧碧琴表示「．．．今有勁塑有限公司利用本公司所
      授權經註冊之『SOTOSO』商標，套用於其經銷之『SOTOSO
      魔力菇』食品，引發商品與廣告相連結之認定，實非本公
      司原意。原簽訂商標授權契約書時，勁塑公司表明使用『
      SOTOSO』商標於所販賣之營養商品，並應負確保產品品質
      之責，如有任何瑕疵，均應由勁塑公司負責，．．．，但
      不知該公司利用本公司推銷「享瘦一族」乙書刊登廣告之
      際，將『SOTOSO魔力菇』食品上市，讓民眾誤認報紙、雜
      誌上『SOTOSO』廣告即為『SOTOSO魔力菇』食品廣告，兩
      者之間有關聯性，引發商品與廣告相連結之認定，致使蒙
      上不白之冤．．．」等語，足見原告將其註冊之商標「SO
      TOSO」授權予勁塑公司使用於所販賣之「SOTOSO魔力菇」
      產品，且長時間於各大媒體以甚大篇幅大肆刊登系爭「SO
      TOSO」廣告，內容以減重、瘦身為主軸，並佐以藝人減重
      、瘦身經驗為宣傳，此除與一般所謂「書籍廣告」之宣傳
      方式截然不同，勁塑公司利用康是美藥妝店網站之「線上
      藥師諮詢」網頁答覆消費者對報章「SOTOSO」瘦身廣告問
      題，亦揭露「SOTOSO」相關資訊，益徵兩者有相關性及兩
      手行銷之策略關係，故「SOTOSO」廣告中宣稱之各項瘦身
      訴求亦可認定為「SOTOSO魔力菇」產品之瘦身訴求，非原
      告所稱為截然不同之商品、廣告。
    4.又原告所出版之書籍及刊登之平面廣告中「SOTOSO」字樣
      及代言人，與勁塑公司販售之「SOTOSO魔力菇」產品包裝
      上之「SOTOSO」字樣及代言人近乎相同，足使消費者產生
      合理連結，而認知為同一商品之廣告。第以食品衛生管理
      法明確規定，食品之宣傳或廣告不得有不實、誇張或易生
      誤解之情形，而違規廣告之認定，係就個案所欲傳達消費
      者訊息之整體表現，包括文字敘述、產品品名、圖樣、符
      號等綜合研判後，再據以認定。原告雖將註冊之「SOTOSO
      」商標授權勁塑公司使用於所販賣之營養商品，惟原告對
      「SOTOSO」商標權應負監督之責，非如原告所稱系爭廣告
      與其無關。是原告既有上述違規情事，違反首揭法條規定
      ，則被告據以核處罰鍰，並無違誤。
    5.再查衛生署及消費者透過系爭廣告所留諮詢專線電話「00
      00000000」皆可購得相關減重產品，且有3 位消費者自諮
      詢專線購得不同減重產品，因食用後無廣告預期效果及引
      發身體不適現象，分別向衛生署、行政院公平交易委員會
      及桃縣衛生局檢舉，有檢舉信件及檢舉人談話筆錄等相關
      資料附卷可稽，故被告並非未經查證諮詢專線即認定原告
      違法。是原告辯稱消費者打電話至前揭諮詢專線，其目的
      在於了解享瘦一族之內容而撥打，顯為事後狡辯之詞，不
      足採信。綜上所述，原告之訴為無理由，應予駁回。
　　理  由
一、本件原告經合法通知，未於言詞辯論期日到場，核無行政訴
    訟法第218 條準用民事訴訟法第386 條所列各款情形，爰依
    被告之聲請，由其一造辯論而為判決，合先敘明。
二、按「對於食品、食品添加物或食品用洗潔劑所為之標示、宣
    傳或廣告，不得有不實、誇張或易生誤解之情形。」、「食
    品不得為醫療效能之標示、宣傳或廣告。」、「違反第19條
    第1 項規定者，處新臺幣3 萬元以上15萬元以下罰鍰；．．
    ．」，食品衛生管理法第19條第1 項、第2 項及第32條第1
    項前段分別定有明文。
三、本件原告自94年12月19日起至95年2 月16日止，分別於蘋果
    日報、自由時報、中國時報、聯合報及2006年東森購物1 月
    號型錄等報章雜誌刊登「SOTOSO」廣告共計33則，其內容有
    「這種瘦身夢？光吃飯想瘦身！余天：不要不信邪，我們全
    家就是吃飯瘦的」、「哇！3 天瘦3 公斤！好厲害！SO to
    SO最強就是三段瘦身法，當然3 天就瘦了！SO to SO完全震
    動到全身多出來的多餘脂肪、贅肉」、「SO to SO全面打擊
    體內廢物，有用物質還能儲存吸收，大量排出不要的廢物」
    、「SO to SO能極端迅速的扭轉代謝機制，清除所有內臟積
    存毒素，快速淨化，更生燃燒脂肪作用」等詳如事實欄所載
    廣告內容之字樣詞句等情，有衛生署及臺北市政府衛生局等
    衛生單位查獲SOTOSO違規廣告之函文、系爭違規廣告紀錄表
    暨消費者檢舉信件、檢舉人談話筆錄等相關資料影本附於原
    處分卷可稽，自堪信為真正。原告雖主張刊登系爭廣告之目
    的在於販售書籍，並非在食品，與勁塑公司之廣告為兩者不
    同之廣告，縱致消費者有連結為同一商品之廣告情形，但違
    反者為勁塑公司之廣告，而非原告之廣告等語。惟查原告將
    其註冊之商標「SOTOSO」授權予勁塑公司使用於其販賣之「
    SOTOSO魔力菇」產品，且原告所出版之書籍及刊登之平面廣
    告中「SOTOSO」字樣暨代言人，與勁塑公司販售之「SOTOSO
    魔力菇」產品包裝上之「SOTOSO」字樣暨代言人近乎相同，
    為原告所不否認之事實，是二者均有相同之「SOTOSO」外文
    字樣，予人文字印象觀念相同，且渠等內容均以減重、瘦身
    為主軸，並佐以代言藝人之減重、瘦身經驗，勁塑公司復利
    用康是美藥妝店網站之「線上藥師諮詢」網頁答覆消費者對
    原告於報章雜誌所刊載「SOTOSO」瘦身廣告問題，而消費者
    亦可透過系爭廣告所留諮詢專線電話「0000000000」購得勁
    塑公司販售之「SOTOSO魔力菇」產品及其他減重產品，是一
    般具有普通知識經驗之消費大眾於異時異地隔離觀察，於閱
    覽系爭報章雜誌及勁塑公司所販售之「SOTOSO魔力菇」產品
    時，施以普通之注意，可能會有所混淆而誤認二者來自同一
    來源或雖不相同但有關聯之來源，或誤認二者間存在關係企
    業、授權關係、加盟關係或其他類似關係，而產生混淆誤認
    之虞，堪以確定。是被告認系爭廣告與勁塑公司所販售之「
    SOTOSO魔力菇」產品商標字樣及代言人近乎相同，足使消費
    者產生合理連結，誤認為同一商品之廣告，自非無憑。
四、又查系爭廣告並未直接提及銷售「享瘦一族」一書，反於廣
    告中不斷訴求瘦身，此與勁塑公司販售之「SOTOSO魔力菇」
    產品之瘦身訴求不謀而合，第以系爭廣告內容一再重複強調
    「．．．3 天瘦3 公斤！好厲害！SO to SO最強就是三段瘦
    身法，當然3 天就瘦了！．．．」、「．．．30天瘦10公斤
    專案，有需者請再來電．．．」、「SOTOSO慶祝2006年，推
    出新年套餐，7 天不到就讓妳瘦的曲線畢露！．．．輕鬆瘦
    下6 公斤，罩杯不減反而增」、「SO to SO新生理期減肥法
    ，保證28天瘦10公斤」、「廠商推出3 天幫妳瘦3 公斤」、
    「．．．．SO to SO以旋風似帶走體內廢物，啟動循環，讓
    體內毒素自然代謝，嗆辣第4 招修補瘦身引擎」、「減油殺
    手，3 個第一！絕對瘦！切油第一；去油第一；阻油第一」
    、「懶女人也可以瘦10公斤，一勞永逸用了，『不節食瘦身
    法』瘦到好爽、愛瘦多少隨妳便！．．．」、「7 天！讓妳
    瘦成漂亮寶貝！．．．」、「SO to SO特大部位減肥法，．
    ．．．再見了肥肉」等字樣，並宣稱（『SOTOSO』）「．．
    ．阻斷高熱量吸收，減少身體攝取熱量，阻斷熱量的轉換，
    不讓脂肪有機會聚積在體內，全面提高身體基礎代謝」、「
    以旋風似帶走體內廢物，啟動循環，讓體內毒素自然代謝，
    幫助內分泌及平衡營養，讓效果完全滲透肥肉組織，把不易
    瘦下的褐色脂肪溶化成小脂肪，燒光褐色脂肪，讓活動力差
    的褐色脂肪產生燃燒反應，迅速燃燒產生分解」、「SO to
    SO能極端迅速的扭轉代謝機制，清除所有內臟積存毒素，快
    速淨化，更生燃燒脂肪作用」等，彰顯其具有快速瘦身、減
    重之功效，已涉及生理功能之範疇，自易使普通一般消費者
    誤以為使用該產品確可使阻斷高熱量吸收、燃燒脂肪、快速
    瘦身，其有誇張致易生誤解之情形，堪以認定，是被告據以
    處罰，即非無據。從而本件被告所為處分，揆諸首開法條規
    定，並無違誤，訴願決定予以維持，亦無不合，原告徒執前
    詞，訴請撤銷，為無理由，應予駁回。另兩造其餘之主張及
    陳述等，因與本件判決結果不生影響，爰不予一一指駁論述
    ，併此敘明。
據上論結，本件原告之訴為無理由，依行政訴訟法第218 條、民
事訴訟法第385 條第1 項前段、行政訴訟法第98條第3 項前段，
判決如主文。
中　　華　　民　　國　　96　　年　  6　　月　  14 　 日
                         第七庭審判長法  官　李得灶
                                     法  官　林玫君
                                     法  官　林育如
上為正本係照原本作成。
如不服本判決，應於送達後20日內，向本院提出上訴狀並表明上
訴理由，如於本判決宣示後送達前提起上訴者，應於判決送達後
20日內補提上訴理由書（須按他造人數附繕本）。
中　　華　　民　　國　　96　　年　　6 　　月　　14　　日
　　　　　　　　　　　　　　　        書記官　蘇亞珍
